【裁判字號】    95,易,290
【裁判日期】    951116
【裁判案由】    傷害
【裁判全文】
臺灣屏東地方法院刑事判決               95年度易字第290號
公  訴  人  臺灣屏東地方法院檢察署檢察官
被      告  戊○○
選任辯護人  陳世明律師
上列被告因傷害案件，經檢察官提起公訴（95年度偵字第2654號
），本院判決如下：
    主  文
戊○○傷害人之身體，處有期徒刑月，如易科罰金，以銀元
佰元折算壹日。
    事  實
一、戊○○於民國94年12月7 日晚上7 時許，在戊○○位於屏東
    縣滿州鄉○○村○○路122 號之住處內，因選舉細故與甲○○發生爭執，嗣甲○○前往丁○○所經營位於屏東縣滿州鄉
    ○○村○○路110 號之雜貨店內，戊○○隨後亦進入雜貨店
    內與甲○○繼續爭吵，並進而基於傷害之犯意，徒手毆打甲○○，致甲○○受有顱骨頂骨及枕骨部、臉面左前額、胸壁
    、左上臂多處挫傷，併腦震盪等傷害。嗣因甲○○於同日晚
    上7時20分許，撥打110報警處理，而查知上情。
二、案經甲○○訴由臺灣屏東地方法院檢察署檢察官偵查起訴。
    理  由
壹、程序方面：
一、按被告以外之人於審判外之言詞或書面陳述，除法律有規定
    者外，不得作為證據；證人、鑑定人依法應具結而未具結者
    ，其證言或鑑定意見，不得作為證據，刑事訴訟法第159 條
    第1 項、第158 條之3 分別定有明文。是同法第159 條之1
    第2 項雖規定：「被告以外之人於偵查中向檢察官所為之陳
    述，除顯有不可信之情況者外，得為證據。」惟該被告以外
    之人（含共同被告、共犯、被害人、證人等），於偵查中向
    檢察官所為之陳述，性質上仍屬審判外之陳述，然因檢察官
    依法有訊問被告、證人及鑑定人之權，證人、鑑定人且須具
    結，而檢察官向被告以外之人所取得之陳述，原則上均能遵
    守法律規定，不致違法取供，其可信性極高，為兼顧理論與
    實務，因而規定除顯有不可信之情況者外，得為證據（刑事
    訴訟法第159 條之1 立法理由參照）。從而被告以外之人於
    偵查中向檢察官所為之陳述，仍應依法具結，始有證據能力
    （最高法院94年度台上字第913 號判決同此見解）。查本件
    告訴人甲○○之偵訊證詞，檢察官未令具結，客觀上未足以
    擔保其證言之真實性，該證言之本質屬傳聞證據，依上開說
    明，其於偵訊證詞自無證據能力，而不得作為認定之依據。
    惟上開條文所禁止作為證據者，僅係禁止作為認定犯罪事實
    及法律效果之實質證據，至於作為證明其他證據證明力之彈
    劾證據，屬自由證明範圍，要非為法所禁止。是告訴人偵訊
    之證詞，仍得作為其他證據之彈劾證據，不受刑事訴訟法第
    159 條第1 項之限制（參見最高法院94年度台上字第6811號
    判決意旨）。
二、至屏東醫院恆春分院（94）屏醫恆分甲診字第014 號驗傷診
    斷書所載之「推定受傷時間：94年12月7 日」、「致傷之原
    因：被他人毆打」，及邱達海醫師95年8 月16日回函內容所
    載「據述是因被打導致」部分，因係醫師依照告訴人敘述所
    為之記載，並非該醫師之診斷內容，故仍屬告訴人於審判外
    之陳述，辯護人既爭執其證據能力，依刑事訴訟法第159 條
    第1 項規定，自不得作為證據。然上開該診斷證明書及回函
    其餘部分之記載（包括就診時間、診斷結果等）、屏東醫院
    恆春分院恆醫乙丙診字第1141號診斷證明書，性質上雖亦屬
    被告以外之人於審判外之書面陳述，而為傳聞證據，惟此乃
    醫師依醫師法第17條之規定出具之診斷書，應屬刑事訴訟法
    第159 條之4 第3 款所稱之其他於可信之特別情況下所製作
    之文書，此外，屏東醫院恆春分院95年6 月15日屏醫恆分總
    字第0950001368號函所附告訴人之病歷資料，係醫護人員於
    例行性之醫療過程中所須製作之紀錄文書，且無不可信之情
    況，屬於刑事訴訟法第159 條之4 第2 款之文書，均應有證
    據能力。況檢察官、被告、選任辯護人於法院調查證據時，
    均知有刑事訴訟法159 條第1 項不得為證據之情形，而未於
    言詞辯論終結前聲明異議，應視為同意作為證據，且本院審
    酌上開文書之形式及取得之過程並無瑕疵、與待證事實具有
    關連性等情況，認為適當，則依刑事訴訟法第159 條之5第2
    項之規定，亦得為證據。
貳、實體方面：
一、訊據被告戊○○固坦承有於上開時地先後與告訴人甲○○發
    生爭吵，惟矢口否認有何傷害犯行，辯稱：當天是在雜貨店
    內與告訴人爭吵，後來告訴人自行離開，伊就留在店內與丁○○等人聊天，伊沒有毆打告訴人云云。惟查：
(一)告訴人於94年12月7 日晚上7 時許，在上開雜貨店內，遭被
    告毆打受傷後，前往派出所報案，因當時派出所內僅有1 名
    警察，該警察請其自行打電話報案，遂回家自行撥打110 報
    案，員警乙○○至其住處後，告訴人即告知乙○○遭被告毆
    打受傷，乙○○請其先去醫院驗傷，其於同日晚上7 時55分
    許前往邱外科診所就醫並開立驗傷診斷書，再於同日晚上8
    時25分許，持驗傷診斷書至恆春分局滿州派出所，由乙○○
    為其製作筆錄，因仍感到不舒服，於翌日再至屏東醫院恆春
    分院就診，並住院2 日之事實，迭據告訴人於偵訊及審理中
    證述甚詳，且前後相一致，核與證人即承辦員警乙○○具結
    證稱：當晚係由值班人員通知伊在屏東縣滿州鄉○○村○○
    路有人打架，伊到現場時已沒有人在打架，伊就到甲○○住
    處，當時甲○○的婆婆也在家，當時甲○○好像在哭，告訴
    伊說因為選舉的事情找被告理論，被被告毆打，頭部有受傷
    ，有指出受傷部位，因係晚上伊看不清楚有無傷痕，甲○○
    說要告被告，伊就叫甲○○先去驗傷再製作筆錄，離開甲○○住處約1 小時後，甲○○把診斷證明書拿到分駐所，伊才
    製作筆錄等語相符，衡情證人乙○○僅係承辦員警，與告訴
    人並無特殊情誼，與被告亦無仇怨嫌隙，當無甘冒偽證罪責
    而虛構前開證詞之動機，其證詞應堪採信；此外復有屏東縣
    警察局勤務指揮中心受理各類案件紀錄表（見94年度他字第
    1553號卷第14頁）、屏東縣警察局95年10月13日屏警勤字第
    0950078495號回函及所附屏東縣勤務指揮中心受理各類案件
    紀錄表、恆春分局中心來案各類案件紀錄表（見本院卷第87
    、88頁）、94年12月7 日警詢調查筆錄、邱外科診所94 年
    12月7 日驗傷診斷書（見本院卷第83至85頁）、邱達海醫師
    95年8 月16日回函（見本院卷第60頁）、屏東醫院恆春分院
    94年12月8 日94屏醫恆分甲診字第014 號驗傷診斷書（見94
    年度他字第1553號卷第4 頁）及同院94年12月10日恆醫乙丙
    診字第1141號診斷證明書診斷證明書（見94年度他字第1553
    號卷第5 頁），以及屏東醫院恆春分院95年6 月15日屏醫恆
    分總字第0950001368號函所附告訴人自94年12月8 日至10日
    之住院病歷摘要、護理紀錄等（見本院卷第18至28頁）各1
    份在卷可佐，告訴人上開指訴應可採信。至證人乙○○雖證
    稱：伊係於當天晚上8 時多至9 點左右接獲值班人員通報云
    云，然據屏東縣警察局上開回函及所附恆春分局中心來案各
    類案件紀錄表所載：接獲報案時間為「94年12月7 日下午7
    時20分27秒」、派遣時間為「94年12月7 日下午7 時20 分
    56秒」、員警於下午7 時26分到達、回報時間為「94年12
    月7 日下午8 時」等語，堪認告訴人所指訴之案發時間、報
    案時間方屬真實，證人乙○○上開證詞記憶錯誤所致，就上
    開事實之認定尚無影響。再者，上開恆春分局中心來案各類
    案件紀錄表內雖記載報案人為王恆花，而與告訴人證稱係其
    打電話報案，當時有說其係「甲○○」等情有所不符，然經
    質之告訴人證稱：王恆花是伊婆婆，與伊住在一起，伊是在
    12月7 日晚上7 點多在住處報案，是用0000000 號電話報案
    的，報案內容是說伊在永靖村丁○○的雜貨店遭被告毆打等
    語（見本院卷第96頁正反面），與上開紀錄表所載之報案時
    間、報案住址、報案人電話、報案內容均相一致，足認該報
    案紀錄確係告訴人案發當天之報案紀錄無訛。綜上，告訴人
    前後一致之指訴，應與事實相符，告訴人遭被告毆傷之事實
    堪可認定。
(二)再據被告於本院審理時供陳：告訴人因選舉之事，先到伊家
    中找伊理論，後來告訴人到上開雜貨店外繼續罵伊，伊聽到
    就走過去，與告訴人在雜貨店內吵架等語（見本院卷第69頁
    背面），與證人丁○○具結證稱：告訴人先到，被告隨後到
    ，當時伊與丙○○、伊太太在看電視，被告及告訴人進入後
    就開始吵架，為何吵架伊不清楚，吵架內容伊沒有聽清楚等
    語（見本院卷第49頁正反面）；丙○○具結證稱：當天告訴
    人先到店內，被告隨後隔3 分鐘到，當時伊與丁○○、丁○○太太在看電視，告訴人到店裡就開始投訴被告，因為伊當
    時專心看電視，投訴內容伊不知道，之後被告進來，就與告
    訴人吵架，吵架聲音很大，伊不清楚為何吵架，吵架內容伊
    沒聽清楚等語（見本院卷第50頁）相符，則自被告當天與告
    訴人先在被告住處發生爭吵後，復跟隨告訴人進入上開雜貨
    店繼續與之爭吵乙節觀之，被告與告訴人當時爭執顯極激烈
    ，在此情境下，被告憤而動手毆打告訴人，尚與一般經驗法
    則無違，益徵告訴人上開指訴應堪採信。至證人丁○○及丙○○雖均證稱：未看到被告動手毆打告訴人云云，然查渠等
    與被告均係鄰居關係，且觀諸渠等上開證詞，被告與告訴人
    當時在店內既大聲地爭吵，渠等同在店內，何以會沒聽到被
    告與告訴人2 人因何事爭吵及爭吵之內容？顯有悖於常情，
    參以告訴人證稱：被告毆打伊時，丁○○有勸架，但丁○○
    有說不要出來作證，丙○○也說不要作證等語，渠等上開證
    詞顯係因迴護被告而避重就輕，實難採信，自無從據此為被
    告有利之認定。
(三)至辯護人雖為被告辯護稱：邱達海醫師回函與屏東醫院恆春
    分院驗傷診斷書所載告訴人之傷勢並不相同，顯有可疑云云
    。然經本院質之告訴人甲○○證稱：伊當天覺得左臉紅腫、
    頭痛，去邱外科診所就醫，後來又覺得不舒服，洗澡時發現
    手臂也瘀青，翌日才又去省立醫院就醫等語，核與邱外科診
    所驗傷診斷書所載「左臉部血腫直徑3 公分、後頭部兩處血
    腫直徑3 公分及2 公分」、屏東醫院恆春分院診斷證明書記
    載「顱骨頂骨及枕骨部、臉面左前額、胸壁、左上臂多處挫
    傷，併腦震盪」相符，且觀諸上開屏東醫院恆春分院95年6
    月15日回函所附之護理紀錄內容，告訴人確實有頭暈、噁心
    感、左手淤痛、雙側腰背痛等症狀（見本院卷第26頁），告
    訴人並因而住院2 日，足認告訴人確實受有前揭傷勢乙節應
    非虛妄；況告訴人既已取得邱外科診所出具之驗傷診斷書作
    為被毆傷之證明，何必再多此一舉再至屏東醫院恆春分院看
    診住院？辯護人上開辯詞，亦屬無據。
(四)辯護人又另為被告辯護稱：告訴人指稱當天係至雜貨店購物
    ，而遭被告毆打，與證人丁○○、丙○○所證告訴人當天係
    到店內投訴，並未購物等情不符；又告訴人當天既已到派出
    所報案，由值班員警處理即可，何需再在派出所內撥打110
    報案等語。然經告訴人於本院審理中具結證稱：伊去派出所
    報案時，警察叫伊另外打110 報案，因該警察說他在那裡看
    門，沒有辦法替我報案，伊就回家打電話報案等語明確（見
    本院卷第96頁），告訴人既已具結作證，證詞亦非顯不合理
    ，其證詞堪可採信；至告訴人當時到店裡是否要購物，尚與
    本案無涉。則辯護人此部分辯詞，亦無足採。
(五)綜上所述，本件事證已明，被告犯行堪以認定，應予依法論
    科。
二、新舊法比較：
    按行為後法律有變更者，適用行為時之法律。但行為後之法
    律有利於行為人者，適用最有利於行為人之法律，刑法第2
    條第1 項定有明文。又參酌最高法院95年5 月23日刑事庭第
    8 次會議決議，比較新舊法時應就罪刑有關之共犯、未遂犯
    、想像競合犯、牽連犯、連續犯、結合犯，以及累犯加重、
    自首減輕暨其他法定加減原因（如身分加減）與加減比例等
    一切情形，本於統一性及整體性原則，綜其全部罪刑之結果
    而為比較。本件綜合比較結果，如上所述，均以依修正前刑
    法對被告較為有利，是應一體適用修正前刑法即行為時之刑
    法。茲因本件論罪科刑所適用之刑法法律，業於94年2 月2
    日經總統公布，並於95年7 月1 日施行，故被告行為後法律
    已有變更。查刑法第277 條普通傷害罪法定刑得處銀元1000
    元以下罰金，依修正後刑法施行法增訂第1 條之1 ：「中華
    民國九十四年一月七日刑法修正施行後，刑法分則編所定罰
    金之貨幣單位為新臺幣。九十四年一月七日刑法修正時，刑
    法分則編未修正之條文定有罰金者，自九十四年一月七日刑
    法修正施行後，就其所定數額提高為三十倍。但七十二年六
    月二十六日至九十四年一月七日新增或修正之條文，就其所
    定數額提高為三倍」及刑法第33條第5 款修正為：「主刑之
    種類如下：五、罰金：新臺幣一千元以上，以百元計算之」
    等規定。是依修正後之法律，刑法第277 條第1 項所得科處
    之罰金刑最高為新臺幣3 萬元、最低為新臺幣1000元，然依
    被告行為時之刑罰法律，即罰金罰鍰提高標準條例第1 條前
    段規定之提高倍數10倍及刑法第33條第5 款規定之罰金最低
    額1 元計算，該罪之罰金刑最高為銀元1 萬元，最低額為銀
    元1 元，若換算為新臺幣，最高額雖與新法同為新臺幣3 萬
    元，然最低額僅為新臺幣3 元。因此，比較上述修正前、後
    之刑罰法律，以被告行為時關於科處罰金刑之法律較有利於
    被告，自應適用修正前刑法之規定。
三、核被告所為，係犯刑法第277 條第1 項之普通傷害罪。爰審
    酌被告僅因選舉細故與告訴人發生爭執，即動手毆傷告訴人
    ，犯後復矢口否認犯行，迄今未與告訴人達成和解並賠償告
    訴人之損害等犯後態度，參酌本件犯罪之起因及過程、告訴
    人之傷勢，再念及被告無前科（參照卷附之臺灣高等法院被
    告前案紀錄表）、素行良好等一切情狀，量處如主文所示之
    刑；再按法院於依證據法則認定犯罪事實後，須依事實決定
    所應適用之構成要件與罪刑加重、減輕事由等相關法律，再
    依刑法第57條各款所列標準而為量刑。此時，若所量處之刑
    罰符合易科罰金或易服勞役等易刑處分之法定要件者，始須
    再另諭知易刑處分之折算標準。而於量刑前之決定應適用法
    律階段，須綜合罪刑有關之共犯、未遂犯、想像競合犯、牽
    連犯、連續犯、結合犯，以及累犯加重、自首減輕暨其他法
    定加減原因（如身分加減）與加減例等一切情形，綜其全部
    罪刑之結果而為比較（參最高法院95年第8 次刑庭會議決議
    一之4） 後，始得依刑法第2 條第1 項之規定，決定應適用
    之構成要件、加重減輕事由等相關新舊法律，再依所決定適
    用之新舊法，依法量刑。易言之，在量刑之前，即須先就構
    成要件、加重減輕事由等罪刑有關之相關規定，比較新舊法
    之規定後，決定應一體適用之新法或舊法。而易科罰金或易
    服勞役等易刑處分，既係於量刑後始應決定之事項，則自無
    從與量刑前所應適用之法律一併綜合比較，併予敘明。被告
    行為時之刑法第41條第1 項前段規定：「犯最重本刑為五年
    以下有期徒刑以下之刑之罪，而受六個月以下有期徒刑或拘
    役之宣告，因身體、教育、職業、家庭之關係或其他正當事
    由，執行顯有困難者，得以一元以上三元以下折算一日，易
    科罰金。」又被告行為時之易科罰金折算標準，依修正前罰
    金罰鍰提高標準條例第2 條前段（現已刪除）規定，就其原
    定數額提高為100 倍折算1 日，則本件被告行為時之易科罰
    金折算標準，應以銀元300 元折算1 日，經折算為新臺幣後
    ，應以新臺幣900 元折算為1 日。惟95年7 月1 日修正公布
    施行之刑法第41條第1 項前段則規定：「犯最重本刑為五年
    以下有期徒刑以下之刑之罪，而受六個月以下有期徒刑或拘
    役之宣告者，得以新臺幣一千元、二千元或三千元折算一日
    ，易科罰金。」比較修正前後之易科罰金折算標準，以修正
    前之規定，較有利於被告，應依刑法第2 條第1 項後段之規
    定，適用修正後刑法第41條第1 項前段之規定（最高法院95
    年度第8 次刑庭會議決議參照），是本件應並依修正前刑法
    及罰金罰鍰提高標準條例規定諭知易科罰金之折算標準。
據上論斷，應依刑事訴訟法第299 條第1 項前段，刑法第2 條第
1 項前段、第277 條第1 項、修正前刑法第41條第1 項前段，罰
金罰鍰提高標準條例第1 項前段、修正前罰金罰鍰提高標準條例
第2 項，判決如主文。
本案經檢察官陳川傑到庭執行職務。
中    華    民    國    95    年    11     月    16   日
                  刑事第五庭  審判長法  官  石家禎
                                    法  官  林家聖
                                    法  官  陳秀慧
以上正本證明與原本無異。
如不服本判決應於收受本判決送達後十日內向本院提出上訴書狀，
其未敘述上訴理由者，並得於提起上訴後十日內向本院補提理由
書狀（均須按他造當事人之人數附繕本）「切勿逕送上級法院」
。
中    華    民    國    95    年    11     月    16   日
                                    書記官  林志憲
附錄本判決論罪科刑之法條：
刑法第277條條第1項
傷害人之身體或健康者，處3 年以下有期徒刑、拘役或1000元以
罰金。


司法院資訊處製作；財團法人民間司法改革基金會備份。
